【裁判字號】    89,家上,18
【裁判日期】    890328
【裁判案由】    離婚等
【裁判全文】
臺灣高等法院臺中分院民事判決    八十九年度家上字第十八號
        上  訴  人  甲○○○
        被上訴人    乙○○
        訴訟代理人  劉佳田律師
右當事人間請求離婚等事件，上訴人對於中華民國八十八年七月二十八日臺灣南投地
方法院八十八年度婚字第二七號第一審判決提起上訴，本院判決如左：
    主      文
上訴駁回。
第二審訴訟費用由上訴人負擔。
    事      實
甲、上訴人方面：
一、聲明：求為判決：
  (一)原判決廢棄。
  (二)准上訴人與被上訴人離婚。
  (三)兩造所生之長女廖靜芳、次子廖育良、參子廖育男由上訴人行使權利負擔義務。
  (四)被上訴人應將坐落南投縣草屯鎮○○○段第肆捌零之肆地號土地、地目建、面積
    零．零壹參陸公頃及其上建物即建號柒肆柒、門牌號碼南投縣草屯鎮○○路伍零
    之柒號ＲＣ造三層樓房一棟，移轉登記所有權二分之一予上訴人。
  (五)被上訴人應賠償上訴人新臺幣伍拾萬元，及自起訴狀繕本送達被上訴人翌日起至
    清償日止，按週年利率百分之五計算之利息。
  (六)第一、二審訴訟費用由被上訴人負擔。
二、陳述：除引用原判決書之記載外，補稱：
  (一)伊確屢遭被上訴人毆打成傷，有證人即兩造所生之子女廖靜芳於南投地方法院檢
    察署之訊問筆錄可稽，足認伊實不堪受其虐待；又兩造於民國（下同）八十七年
    三月二十一日所立之協議書，雖未載有伊遭毆打及約定被上訴人爾後不得再毆打
    等語，然此係伊為家庭，不想節外生枝，故未寫上所致。且被上訴人曾於二年前
    非禮其女廖靜芳，並於寒冷天氣讓子女穿夏天衣服，又為脫產將座落南投之房地
    賣掉，顯未盡為人父之責，是兩造所生子女之權利義務應由伊行使負擔。
  (二)被上訴人指稱伊有外遇，並提出錄音帶為證云云，惟其所指伊外遇對象李育倫原
    為被上訴人之朋友，講話雖稍為粗鄙，然絕無如系爭錄音譯文所譯之言詞，系爭
    錄音帶中女子之聲音厥非伊之聲音，且李育倫之妻就伊與其夫並無苟且之事，業
    已證述明確，況伊並未因通姦罪被起訴，足認伊實無外遇行為。
三、證據：引用原審立證方法。
乙、被上訴人方面：
一、聲明：求為判決：如主文所示。
二、陳述：除引用原判決書之記載外，補稱：
  (一)兩造夫妻感情不睦，起因於上訴人有外遇，南投地方法院檢署八十八年偵字第四
    四三號就上訴人妨害家庭案件雖因檢察官誤信刑案當事人李育倫妻之證言，遽為
    不起訴處分，惟上開刑事認定並無拘束民事法院之效力；且綜觀原審卷附上訴人
    與李育倫間之通話譯文，可知渠等二人言語曖昧淫穢、不堪入耳，絕非正常關係
    之男女應有之內容，如上訴人不承認，請將系爭錄音帶送往鑑定。依上說明，若
    渠等未有苟合之事，誰能置信。
  (二)因上訴人有外遇，致伊難以忍受，雙方時有吵架；有一次互毆，亦為上訴人先動
    手。詎上訴人竟先告狀，顯欲造成傷害及不堪同居之假象，俾達離婚之目的。又
    證人廖靜芳因與上訴人同住，其所為證述當然偏袒上訴人而不利於伊，是其之證
    詞實不足採信。至於坐落南投縣草屯鎮○○○段第四八○之四地號土地及其上建
    物即門牌號碼南投縣草屯鎮○○路五○之七號三層樓房乙棟，係伊出售先父廖金
    成之遺產即臺中縣后里鄉○○○段三九四、三九四－三及三九四－四號等土地，
    得款新臺幣（下同）一百五十萬元、標會得款四十六萬元、及另向臺中區中小企
    銀抵押貸款二百四十萬元暨行政院勞工委員會公教貸款所購，屬伊所有之原有財
    產，並非夫妻共有；姑不論上訴人提起本件訴訟有無理由，其依據民法第一千零
    三十條之一第一項要求上揭伊原有財產二分之一，並無理由；況該房屋因伊經商
    失敗，已出售還債，尚欠債務一百多萬元，並無財產可供分配。依上說明，兩造
    夫妻感情不睦肇因於上訴人有外遇，伊方屬有權請求離婚者，上訴人屬有過失之
    一方，並無民法第一千零五十六損害賠償請求權；上訴人之主張均非事實，原審
    駁回上訴人之訴，並無不合。
三、證據：除引用原審立證方法外，補提：臺灣電力公司南投區營業處電務課員工借
    支及貸款列帳憑單、互助會證明書、中央信託局放款還本付息紀錄卡等影本各乙
    紙。
    理      由
一、本件上訴人起訴主張：兩造為夫妻，育有子女廖靜芳、廖育良及廖育男，並於婚
    姻關係存續中，以被上訴人名義登記為所有權人，買受坐落南投縣草屯鎮○○○
    段第四八○之四地號土地、地目建、面積零、零一三六公頃及其地上建號為七四
    七建物、即門牌號碼南投縣草屯鎮○○路五○之七號造三層樓房一棟；惟自八十
    五年間起，被上訴人即時常毆打伊，於八十六年三月十七日再行毆打伊時，有兩
    造之長女廖靜芳及南投縣碧峰里里長林慶盛為證，其再於八十七年五月一日毆打
    伊成傷，並經判處有期徒刑三月，緩刑二年確定，其慣行毆打伊之事實，已構成
    不堪同居之虐待；爰依民法第一千零五十二條第一項第三款、第一千零三十條之
    一第一項、第一千零五十六條第一、二項之規定及於伊有工作能力，經濟情況無
    虞之下，求為判決如起訴之聲明所示。
二、被上訴人則以：伊於八十三年中風後，兩造感情即不睦，伊因帶病在身，自顧已
    感吃力，何敢虐待上訴人，若非上訴人有外遇，為求離婚，於八十七年五月一日
    主動以言語刺激，何來傷害上訴人並經判處有期徒刑三月之事；且上開刑事判決
    於上訴後，二審法院亦以上訴人受傷輕微，而為緩刑之宣告，足徵伊縱然一時失
    慮，然情節並非嚴重；又從上訴人與李育倫間曖昧淫穢、不堪入耳之言語，足認
    渠等確有苟合之事實；況上訴人所稱之前揭不動產，本即為伊之原有財產，其請
    求前揭不動產二分之一，並無理由等語，資為抗辯。
三、本件上訴人主張：兩造為夫妻，育有子女廖靜芳、廖育良及廖育男，並於婚姻關
    係存續中，以被上訴人名義登記為所有權人，買受坐落南投縣草屯鎮○○○段第
    四八○之四地號土地、地目建、面積零、零一三六公頃及其地上建號為七四七建
    物、即門牌號碼南投縣草屯鎮○○路五○之七號造三層樓房一棟，及被上訴人於
    八十七年五月一日下午五時三十分許，在兩造住處，以徒手拉扯並推倒伊之方式
    ，致伊受有右上臂挫傷、右膝擦傷二×○‧二×○‧二公分等傷害，被上訴人因
    此遭判處罪刑等事實，業據其提出戶籍謄本、土地及建築改良物登記簿謄本、臺
    灣南投地方法院八十七年度易字第七二○號刑事判決書等件在卷可稽（參見原審
    卷第八頁至第十九頁），並為被上訴人所不爭執，自堪信為真實。
四、上訴人雖主張遭受被上訴人慣行毆打之不堪同居虐待。惟查得以確切認定被上訴
    人傷害之犯行者，惟有前開臺灣南投地方法院八十七年度易字第七二○號判決之
    記載，即被上訴人於右揭時地，以徒手拉扯並推倒上訴人之方式，致上訴人受有
    前揭傷害之事實而已，且該案業經本院刑事庭以八十八年度上易字第二四三號刑
    事判決駁回上訴、緩刑二年而確定（參見原審卷第五四頁至第五六頁），是尚難
    依上揭被上訴人乙次輕微之傷害，即遽認有毆打之「慣行」存在；又上訴人另於
    原審聲請訊問證人即碧峰里里長林慶盛為證，然林慶盛到庭證稱：伊參與兩造調
    解時，上訴人說遭被上訴人毆打，但伊並沒有看到等語（參見原審卷第八一頁）
    ；上訴人再聲請訊問證人即兩造所生之女廖靜芳為證，廖靜芳到庭時，固證稱：
    伊有見到被上訴人毆打上訴人多次，次數已多到數不清，有以徒手、捶打身體及
    拉頭髮等方式，地點在家裡或門前，每次都是被上訴人尋端滋事，有一次被上訴
    人開車要撞上訴人，還有一次被上訴人在客廳動手打上訴人，致其腳部受傷，伊
    的弟弟廖育良、廖育男二人亦有看到云云（參見原審卷第三九頁、第八一頁及其
    反面），然訊據證人即兩造所生之子廖育良、廖育男則證稱：伊等之父母（即兩
    造）時有吵架，但未見過有打架之情事，有一次被上訴人駕車載伊等二人，作勢
    要撞上訴人，係因上訴人攔在車子前面，持酒瓶打破汽車大燈的緣故，另有一次
    兩造在客廳互相拉扯，但伊等所見是上訴人先動手等語（參見原審卷第八一頁及
    其反面），是上開廖靜芳之證詞核與廖育良、廖育男證述情節不相符合，是廖靜
    芳之證詞，已非無疑；且參諸兩造於八十七年三月二十一日所達成之協議，及八
    十七年五月十八日調解時所作成之調解筆錄，有約定被上訴人不得在家中摔東西
    、不可踢門、不可以不良眼神瞪人等細節（參見原審卷第五七頁及第九七頁），
    然卻未約定被上訴人不得毆打上訴人此一重大事項，衡情，被上訴人如有慣行毆
    打上訴人，二造於調解時，上訴人應會對此重大事項為約定，然僅約定被上訴人
    不得在家中摔東西、不可踢門、不可以不良眼神瞪人等事項，而未約定被上訴人
    不得毆打上訴人，足以佐證被上訴人平日或有在家中摔東西、踢門、以眼瞪人情
    形，惟尚不致於無故出手毆打上訴人，顯見證人廖靜芳之證詞較不可採，證人廖
    育良、廖育男之證詞較為可採；且上訴人前揭屢遭被上訴人毆打成傷之主張，復
    無其他舉證以實其說。從而，應認上訴人主張遭受被上訴人慣行毆打致受不堪同
    居虐待云云，尚難遽予置信，即無理由。
五、按夫妻之一方受他方不堪同居之虐待者，他方得向法院請求離婚，民法第一千零
    五十二條第一項第三款定有明文。又所謂不堪同居之虐待，係指以身體上或精神
    上不可忍受之痛苦，致不堪繼續同居者而言；慣行毆打，即為不堪同居之虐待，
    足以構成離婚之原因，最高法院於二十三年上字第六七八號、二十年上字第三七
    一號均著有判例可資參照。本件上訴人無法證明被上訴人有慣行毆打之事實，已
    如前述，而其得以證明之部分，亦僅八十七年五月一日下午五時三十分許，被告
    因拉扯致其受有右上臂挫傷、右膝擦傷二×○‧二×○‧二公分此一輕微之傷害
    而已。是依上開規定，上訴人訴請判決離婚，洵非有據，無由准許。
六、本件上訴人離婚之訴，既遭駁回，其有關子女監護之請求、聯合財產關係消滅後
    剩餘財產分配之請求及離婚無過失之一方向有過失之他方非財產上損害賠償之請
    求，均失所附麗，應併予駁回。
七、本件事證既已明確，被上訴人請求將上訴人與訴外人李育倫間之通話錄音帶送往
    鑑定之聲請，本院認無必要，爰予駁回；及上訴人指摘被上訴人未盡為人父之責
    及有脫產行為，被上訴人抗辯上訴人與他人有通姦行為，暨兩造其餘攻擊防禦方
    法，經核與判決結果不生影響，爰不一一申論，併此敘明。
八、綜上所述，本件尚無明確事證足認被上訴人有「慣行」毆打上訴人之事實，上訴
    人主張受被上訴人不堪同居虐待，即不足採，被上訴人抗辯並無慣行毆打上訴人
    之事實，尚屬可信。從而，上訴人主張本於民法第一千零五十二條第一項第三款
    、第一千零三十條之一第一項、第一千零五十六條第一、二項等規定，求為判決
    如起訴之聲明所示，洵屬無據，不應准許。原審為上訴人敗訴之判決，並無不合
    ；上訴意旨指摘原判決不當，求予廢棄改判，為無理由，應予駁回。
據上論結，本件上訴為無理由，依民事訴訟法第四百四十九條第一項、第七十八條，
判決如主文。
中      華      民      國    八十九    年      三      月   二十八     日
~B1民事第三庭審判長法  官  陳照德
~B2                法  官  陳成泉
~B3                法  官  蔡王金全
右為正本係照原本作成。
如對本判決上訴，須於判決送達後二十日內向本院提出上訴狀，未表明上訴理由者，
應於上訴後二十日內向本院提出上訴理由書（須按他造人數附具繕本），並繳納送達
用雙掛號郵票拾份（每份拾肆元）。
上訴時應提出委任律師或具有律師資格之人之委任狀；委任有律師資格者，另應附具
律師及格證書及釋明委任人與受任人有民事訴訟法第四百六十六條之一第一項但書或
第二項（詳附註）所定關係之釋明文書影本。
~B                書記官  林彩雲
中      華      民      國    八十九    年      三      月    二十九    日
附註：
民事訴訟法第四百六十六條之一（第一項、第二項）
對於第二審判決上訴，上訴人應委任律師為訴訟代理人。但上訴人或其法定代理人具
有律師資格者，不在此限。
上訴人之配偶、三親等內之血親、二親等內之姻親，或上訴人為法人、中央或地方機
關時，其所屬專任人員具有律師資格並經法院認為適當者，亦得為第三審訴訟代理人
。
                                                                        Ｃ


司法院資訊處製作；財團法人民間司法改革基金會備份。
